【裁判字號】    95,交聲,987
【裁判日期】    951229
【裁判案由】    聲明異議
【裁判全文】
臺灣臺南地方法院交通事件裁定         95年度交聲字第987號
原處分機關    交通部公路總局嘉義區監理所臺南監理站
異議人即受
處分人      甲○○
送達代收人  乙○○
上列受處分人因違反道路交通管理處罰條例案件，對於交通部公
路總局嘉義區監理所臺南監理站95年11月6日所為之裁決處分（
處分案號：嘉監南字第裁74-F00000000號）聲明異議，本院裁定
如下：
    主文
異議駁回。
    理由
一、原處分意旨略以：異議人即受處分人甲○○（下稱異議人）
    所有3537-KB號自小客車，於民國（下同）94年4月5日19時
    22分許，有經人駕駛行經苗栗縣頭份鎮○○路恆誼化工前設
    有燈光號誌管制之交岔路口，未遵守燈光號誌管制而闖紅燈
    之違規行為。經苗栗縣警察局交通隊員警予以製單舉發，以
    掛號函件郵寄車籍地無法送達後，依法辦理寄存送達，嗣原
    處分機關即交通部公路總局嘉義區監理所臺南監理站，以異
    議人之違規事實明確，乃依裁處時即修正後之道路交通管理
    處罰條例（下稱處罰條例）第53條第1項、第63條第1項之規
    定，裁處異議人罰鍰新台幣（下同）5千4百元，並記違規點
    數3點等語。
二、本件聲明異議意旨略以：原處分機關以舉發違規通知單業已
    合法送達為由逕予裁決，惟台南市和順郵局答覆並無公示送
    達，是原處分顯有錯誤等語。
三、按汽車駕駛人，行經有燈光號誌管制之交岔路口闖紅燈者，
    處1千8百元以上5千4百元以下罰鍰；又汽車駕駛人有上開情
    形時，除依原條款處罰鍰外，並記違規點數3點，道路交通
    管理處罰條例（下稱處罰條例）第53條第1項、第63條第1項
    第3款分別定有明文。其次，汽車駕駛人有違規行為，經以
    科學儀器取得證據資料者，當場不能或不宜攔截製單舉發者
    ，得對汽車所有人逕行舉發處罰；又前項逕行舉發，應記明
    車輛牌照號碼、車型等可資辨明之資料，查明汽車所有人姓
    名或名稱、住址後，製單舉發處罰之，同條例第7條之2第1
    項第7款及第2項亦分別規定甚明。另送達，不能依前2條規
    定（註：第72條之普通送達、第73條之補充送達及留置送達
    ）為之者，得將文書寄存送達地之地方自治或警察機關，並
    作送達通知書2份，1份黏貼於應受送達人住居所、事務所、
    營業所或其就業處所門首，另1份交由鄰居轉交或置於該送
    達處所信箱或其他適當位置，以為送達；前項情形，由郵政
    機關為送達者，得將文書寄存於送達地之郵政機關，行政程
    序法第74條第1項及第2項亦規定甚詳。
四、再按行政罰法第5條規定：「行為後法律或自治條例有變更
    者，適用行政機關最初裁處時之法律或自治條例。但裁處前
    之法律或自治條例有利於受處罰者，適用最有利於受處罰者
    之規定。」（本法業經總統於94年2月5日，以華總一義字第
    09400016841號令公布，並自95年2月5日開始施行），顯見
    行政罰法係採「從新從輕」原則，亦即違反行政法之義務之
    行為後，如法律或自治條例有變更，則行政裁處之法律適用
    ，原則上從新法即裁處時之法律，例外始從對被告較有利之
    舊法即行為時法。而本件違規行為後，道路交通管理處罰條
    例於94年12月28日修正公布，並於95年7月1日起施行，關於
    行經燈光號誌管制交岔路口而闖紅燈，經比較修正前後該條
    例第53條、第63條規定，受處分人行為時之法律即修正前之
    規定並無較有利於受處分人之情事，故依前揭行政罰法之規
    定，本件應適用裁處時即修正後之法律處罰，附此敘明。
五、本院審酌：
  (一)異議人所有3537-KB號自小客車，於94年4月5日19時22分許
    ，有經人駕駛行經苗栗縣頭份鎮○○路恆誼化工前設有燈光
    號誌管制之交岔路口，未遵守燈光號誌管制而闖紅燈。後經
    苗栗縣警察局交通隊員警予以製單逕行舉發，再經原處分機
    關，以異議人之違規事實明確，乃依修正後處罰條例第53條
    第1項、第63條第1項之規定，裁處異議人罰鍰5千4百元，並
    記違規點數3點之事實，有：
    原處分機關嘉監南字第裁74-F00000000號裁決書。
    違規查詢報表。
    採證照片2幀。
    等件為證，且為異議人所不否認，此部份事實當可認定。
  (二)本件違規為苗栗縣警察局交通隊員警予以製單舉發後，經臺
    中縣英才郵局，於94年5月3日對於異議人之車籍地即「台南
    市安南區○○○街54號」，以大宗掛號函件37795號寄發，因
    無人簽收，故於94年5月6日轉送台南市台南和順郵局寄存招
    領，此有苗栗縣警察局95年10月20日苗警交字第0950087445
    號函1紙及送達證書1紙附卷可稽。而異議人至今仍居住於上
    揭台南市安南區○○○街54號，此有異議人異議狀上所記載
    之地址可稽，是本件違規舉發通知單依照上揭規定即已合法
    送達異議人並無疑義。
  (三)故本件異議人所有之上開小客車有駕車行經有燈光號誌管制
    之交岔路口闖紅燈之違規行為及本件舉發已經合法送達之事
    實已經確定。
  (四)綜上所述，本件異議人之車輛經人駕駛，於前揭時、地，有
    行經有燈光號誌管制之交岔路口闖紅燈之違規事實既可認定
    ，則原處分機關依處罰條例第53條第1項、第63條第1項之規
    定，並審酌前述違規情節之輕重及參酌違反道路交通管理事
    件統一裁罰標準表所為裁決，自無違誤，異議人之聲明異議
    自無理由，應予駁回。
六、據上論斷，應依道路交通案件處理辦法第19條，裁定如主文
    。
中    華    民    國    95    年    12    月    29    日
                      交通法庭法  官  蔡直青
以上正本證明與原本無異。
如不服本裁定，應於收受送達後5日內向本院提出抗告狀。（應
附繕本）
                              書記官  劉鴻瑛
中    華    民    國    96    年    1     月    4     日


司法院資訊處製作；財團法人民間司法改革基金會備份。
